臺灣臺南地方法院臺南簡易庭民事裁定
110年度南司簡調字第225號
聲  請  人  中國信託商業銀行股份有限公司


法定代理人  利明献  


上列聲請人與相對人郭愛珠等二十人間請求分割共有物事件，聲
請人聲請調解，本院裁定如下：
    主    文
聲請駁回。
聲請程序費用由聲請人負擔。
    理    由
一、按依法律關係之性質，當事人之狀況或其他情事可認為不能
    調解或顯無調解必要或調解顯無成立之望者，得逕以裁定駁
    回之。民事訴訟法第406 條第1 項第1 款定有明文。次按調
    解成立，即屬民法上和解。和解有使當事人所拋棄之權利消
    滅，及使當事人取得和解契約所訂明權利之效力（最高法院
    69年度台上字第724 號民事裁判參照）。是以，調解在實質
    上仍屬雙方當事人以終止爭執為目的而互相讓步所為之合意
    ，與民法第736 條所規定和解係當事人約定互相讓步，以終
    止爭執或防止爭執發生之契約相符，故其在實體法上，應認
    為具有私法上和解契約之效力。而調解之雙方當事人因相互
    讓步，致其所拋棄之權利消滅，性質上為一處分行為，雙方
    當事人就其所拋棄之權利，自應具有處分權始得為之。 
二、本件聲請意旨略以：相對人郭愛珠尚積欠聲請人新臺幣360,
    416元其及利息未清償。而相對人郭愛珠與其他相對人公同
    共有坐落臺南市○區○○段000地號土地（下稱系爭不動產），
    尚未辦理分割登記，聲請人無法就相對人郭愛珠應有部分聲
    請執行，為代位相對人郭愛珠辦理分割登記，爰聲請調解等
    語。
三、本件聲請人主張代位行使相對人郭愛珠請求分割系爭標的之
    權利。惟查，聲請人代位行使相對人郭愛珠之請求權，即不
    得再以其為相對人而聲請調解（最高法院71年台上字第4342
    號判例參照）。從而，聲請人對相對人郭愛珠聲請調解，依
    其情事，應認不能調解。又查，調解可使雙方當事人拋棄之
    權利消滅，為一處分行為。聲請人對相對人郭愛珠固有債權
    存在，於符合民法第242條之規定時，雖得代位行使其權利
    ，惟聲請人僅得代位行使以保全其債權，並無權處分相對人
    郭愛珠對系爭標的之權利。因此，聲請人即無從於調解程序
    中與相對人郭愛珠就系爭標的成立互相讓步之合意，進而拋
    棄其權利，故聲請人此部分之聲請，亦顯不能調解。是以，
    聲請人主張代位行使相對人郭愛珠之權利並聲請調解，依其
    法律關係之性質，應認不能調解，揆諸首揭說明，爰以裁定
    駁回本件調解之聲請。 
四、依民事訴訟法第406條第1項第1款、第95條、第78條規定裁
    定如文。
五、如不服本裁定，應於裁定送達後10日內，以書狀向本院司法
    事務官提出異議。 
中　　華　　民　　國　　110 　年　　4 　　月　　19　　日
                  臺灣臺南地方法院臺南簡易庭　　　　
                                  司法事務官